【裁判字號】    90,易,106
【裁判日期】    900322
【裁判案由】    能源管理法
【裁判全文】
臺灣花蓮地方法院刑事判決                            九十年度易字第一六號
    公  訴  人  臺灣花蓮地方法院檢察署檢察官
    被      告  乙○○
                甲○○
右列被告因違反能源管理法案件，經檢察官聲請以簡易判決處刑（八十九年度偵字第
二五七六號），本院認有刑事訴訟法第四百五十一條之一第四項但書第三款所定之情
形，認應適用通常訴訟程序，判決如左：
    主  文
乙○○、甲○○均無罪。
    理  由
一、公訴意旨略以：被告乙○○係設於桃園縣龜山鄉○○村○鄰○○○街五三號二樓
    「花蓮油品企業有限公司」之負責人，明知柴油為經濟部指定之能源產品，非經
    許可不得擅自經營該類油品之銷售業務，其竟基於銷售之犯意，於民國八十九年
    四月一日，向吳玉蓮承租花蓮縣吉安鄉○○段木瓜溪堤防旁之不詳地號土地，作
    為儲油之地點，復分別於八十九年六月下旬、同年七月八日，以每公升新台幣（
    下同）九．五元之價格，藉電話聯絡方式向不詳姓名年籍之成年男子購買柴油，
    該二次分別購入二萬七千至二萬八千公升。復以每次運費八千元之代價，僱請被
    告甲○○駕駛ＫＮ─五六○號油罐車，前往宜蘭縣濱海公路某處載運柴油，再將
    購得之柴油卸入上開儲油地點之儲油槽內，伺機以每公升十一元之價格賣出，嗣
    於八十九年七月十日十時三十分，甲○○在上開儲油地點卸油之際，為警當場查
    獲。因認被告二人涉有能源管理法第二十條之一之未經許可而經營中央主管機關
    指定之能源產品之銷售業務罪嫌云云。
二、按犯罪事實應依證據認定之，無證據不得推定其犯罪事實；又不能證明被告犯罪
    者，應諭知被告無罪之判決，刑事訴訟法第一百五十四條、第三百零一條第一項
    分別定有明文。又事實之認定，應憑證據，如未能發現相當證據，或證據不足以
    證明，自不能以推測或擬制之方法，為裁判基礎（最高法院四十年台上字第八六
    號判例參照）。再認定不利於被告之事實，須依積極證據，苟積極證據不足為不
    利於被告事實認定時，即應為有利於被告之認定，更不必有何有利之證據（最高
    法院三十年上字第八一六號判例）。再者，能源管理法第二十條之一所規定之罪
    ，條文既規定為「銷售」，自不宜予以擴張解釋，從而，若僅有販入之行為，而
    未著手於銷售，自不得以該罪相繩（參見最高法院八十五年上易字第一九一六號
    判決），查銷售尚須具備有「售出」之行為，犯罪始能成立（八十八年六月臺灣
    高等法院暨所屬法院八十四年法律座談會參照）。
三、本件公訴人認被告乙○○、甲○○涉有上揭犯行，無非以被告乙○○租用空地架
    設除油槽，並向他人購買柴油後，委由甲○○載運柴油二次，且為警查獲時正卸
    裝油料為其論據。然訊據被告乙○○、甲○○堅決否認上開犯行，被告乙○○辯
    稱：「我是要清潔機械用，再轉賣給別人，結果化驗才知道有柴油成份，對方說
    是溶劑，我打算以每公升十一元賣出，尚未賣出」等語，被告甲○○則辯稱：「
    僅領取車資，全然不知載運柴油」等語。經查，雖被告乙○○於八十九年六月一
    日至九十年六月一日止，以每月三千元之價格向案外人吳玉蓮租用吉安鄉○○段
    土地（地號不詳）以放置儲油槽，此有店房屋租賃契約書影本各一份在卷可參，
    被告乙○○復委託被告甲○○載運上開油品二次，嗣於卸入油料時為警查獲等情
    ，有現場所拍攝之照片十八張與柴油五萬八千公升、儲油槽二座扣案可稽。且扣
    案之柴油，經檢樣送中國石油股份有限公司油品行銷事業部基隆儲運處及該公司
    油品行銷事業部東區營業處鑑定，符合經濟部公告之能源產品認定基準附表列中
    「柴油」項目規格。然被告乙○○以每公升九．五元之價格販入柴油後，伺機以
    十一元之價格賣出，惟尚未賣出，即為警當場查獲，此有偵破報告書一份、現場
    照片數張在卷可參，且無積極證據足認被告二人已將上開柴油售出予他人，或經
    他人前往洽購，揆諸前開說明，被告等既僅購入柴油，並覓得儲油地點，然既未
    著手銷售，應尚未有銷售行為，難謂其係經營柴油之銷售業務，且能源管理法第
    二十條之一亦無處罰預備犯，故被告二人應無刑責可言，自應對被告等為無罪之
    諭知。
據上論斷，應依刑事訴訟法第四百五十二條、第三百零一條第一項，判決如主文。
本案經檢察官李子春到庭執行職務。
中      華      民      國      九十      年    三    月    二十二      日
                                臺灣花蓮地方法院刑事庭
                              法  官  鄭  培  麗
右正本證明與原本無異。
如對本判決不服，應於送達後十日內，向本院提出上訴狀。（應抄附繕本）
                                    法院書記官
中      華      民      國      九十      年    三    月    二十七      日


司法院資訊處製作；財團法人民間司法改革基金會備份。
